# Day1 강의 정리 


## Class 1 - 기초, 사용법, 프로그래밍

### 목표 

* rstudio, rmarkdown 사용법 익히기
* R 프로그래밍을 위한 변수, 함수 개념 이해

### Rstudio 

* 프로젝트 생성 후 전환 

~~~
Rstudio > File > New Project > 
	New Directory > New Project >
	D:/kribb/ (새로 생성) > 
	kribbr2021 (Directory name) >
	Create project
~~~

* Rmd 파일의 밑줄 없애기 위해 uncheck spell-checking

~~~
Tools > Global options > Spelling >
	uncheck Use real time spell-checking 
~~~


### Rmarkdown 사용법

~~~
File > New File > R markdown 
	> day1 저장 > Knit
~~~

* Ctrl + Alt + i: Rmarkdown 코드청크를 여는 단축키 
* 코드청크에서만 Ctrl + Enter 작동 
* 랜더링 (knit) 빠르게 하기 위해서 옵션 `eval=F`
* Tools > Global options > Spelling > uncheck Use real time spell-checking 


```{r, eval=F}

x <- 10
y <- 20
x + y

```

### 변수 

* `c()` 함수를 이용해서 여러 값 저장 가능
* 콘솔창에서 출력해서 변수 값 확인
* 또는 cat/print 함수 이용

```{r, eval=F}

x <- c(1, 3, 5, 7, 9)
y <- c(2, 4, 6, 8, 10)
z <- x + y
x <- "Hello world!"

cat(z)
print(z)

```

### 함수 

* 사용하기 전에 실행해서 환경에 등록 

```{r, eval=F}

sin(1)

my_sine <- function(x){
    y <- sin(x)
    return(y)
}

my_sine(1)

x <- my_sine(1)
x

```


### 지역변수 광역변수

* Problem 3, 4

```{r, eval=F}

# 1, 2
x <- c(1, 3, 5, 7, 9)
y <- c(2, 4, 6, 8, 10)
z <- x + y
cat(z)

# problem 3
mysum <- function(a, b){
  x <- a + b
  cat("Value of x:", x, "\n")
  return(x)
}

# problem 4
mymean <- function(a, b){
  x <- (a+b)/2
  cat("Value of x:", x, "\n")
  return(x)
}

```


* 함수 안의 변수와 함수 밖의 변수는 다름

```{r, eval=F}
x <- 10
y <- 20

mysum(x, y)
mymean(x, y)
```





## Class 2 - 데이터의 이해 

### 목표 

* tidyverse 출현 배경 이해
* data.frame, tibble 개념 이해 
* 데이터에서 샘플 (row), 변수 (col), 값 (element) 구분하기
* tidy data 개념 (Long형 wide형 구분) 이해 


### tibble 

```{r, eval=F}
library(tidyverse)


tb <- tibble(
  x = 1:5, 
  y = 1, 
  z = x ^ 2 + y
)
tb
```


```{r, eval=F}
airquality
myair <- airquality[1:5,]
myair
```

### tidy data

```{r, eval=F}
myair_long <- pivot_longer(myair, c("Ozone", "Solar.R", "Wind", "Temp"))
myair_long

```

```{r, eval=F}
stocks <- tibble(
  year   = c(2015, 2015, 2016, 2016),
  month  = c(   1,    2,     1,    2),
  profit = c(1.88, 0.59, 0.92, 0.17)
)
stocks
```


```{r, eval=F}
pivot_wider(stocks, names_from=c("month"), values_from=c("profit"))
```




## class 3 - 데이터 형변환의 이해 

### 목표 

* pipe operator 단축키: Ctrl + Shift + M
* dplyr functions 이해 


### 파이프오퍼레이터 

일반적인 함수 사용법 

```{r, eval=F}

x <- c(1:10)
xsum <- sum(x)
n <- length(x)
xmean <- xsum/n
cat(xmean)

```

파이프 오퍼레이터를 이용한 함수 사용 및 데이터 변환

```{r, eval=F}
y <- sum(x)
z <- log(y)
k <- sin(z)
cat(k)

sin(log(sum(x)))

x %>% 
  sum %>% 
  log %>% 
  sin

```



```{r, eval=F}
x <- 1:5
x %>% paste("a", sep="")


paste("a", "b", sep="")
paste0("a", "b")

paste("a", sep="")


paste(x, "a", sep="")
x %>% paste("a", sep="")
```

### dplyr 사용

```{r, eval=F}

iris %>% str
str(iris)
head(iris)
iris[1:10,]

data(iris)

iris_setosa <- iris[1:50,]
iris_setosa %>% str
iris %>% 
  filter(Species == "setosa") %>% 
  dim 
  
iris %>% 
  select(Species, everything()) %>% 
  select(starts_with('S'))


```

```{r, eval=F}
iris2 <- iris %>% 
  mutate(sepal_ratio = Sepal.Length/Sepal.Width)
str(iris2)
```

### 예제 

1. iris의 각 변수의 평균과 분산 계산 

```{r, eval=F}

iris %>% str

mean(iris[,1])
mean(iris[,2])
mean(iris[,3])
mean(iris[,4])

x <- rep(0, 4)
for(i in 1:4){
  x[i] <- mean(iris[,i])
}


mean(iris[,"Sepal.Length"])
mean(iris[,2])

iris %>% 
  select(!Species) %>% 
  summarise_all(sd)

```


2. iris의 각 species별 Sepal.Width와 Sepal.Length의 평균과 분산 계산 

```{r, eval=F}

mean(iris[iris[,5]=="setosa","Sepal.Length"])

iris_mean <- iris %>%
  group_by(Species) %>% 
  summarise(across(everything(), mean))

iris_sd <- iris %>%
  group_by(Species) %>% 
  summarise(across(everything(), sd))


```



3. iris의 각 species별 Sepal.Width와 Sepal.Length의 평균과 분산 이용한 막대그래프 그리기 


```{r, eval=F}

iris %>%
  group_by(Species) %>% 
  summarise(across(everything(), mean)) %>% 
  pivot_longer(cols = !Species) %>% 
  filter(Species=="setosa") %>% 
  ggplot(mapping = aes(y=value, x=name)) +
  geom_point() +
  geom_bar(stat = "identity") +
  theme_bw()

```

```{r, eval=F}
df1 <- data.frame(id=c(1,2,3,4,5,6), age=c(30, 41, 33, 56, 20, 17))
df2 <- data.frame(id=c(4,5,6,7,8,9), gender=c("f", "f", "m", "m", "f", "m"))

df1
```

```{r, eval=F}
df2
```

```{r, eval=F}
cbind(df1, df2)

inner_join(df1, df2, by="id")
left_join(df1, df2, "id")
right_join(df1, df2, "id")
full_join(df1, df2, "id")

df1 %>% left_join(df2, "id")

```


### 스크립트 활용 


다음 코드를 day1script.R 로 저장하고 `source`로 실행 

~~~

airmean <- airquality %>% 
  filter(complete.cases(.)) %>% 
  select(-Day) %>% 
  group_by(Month) %>% 
  summarise(across(everything(), mean)) %>% 
  pivot_longer(-Month, values_to = "mean")

airsd <- airquality %>% 
  filter(complete.cases(.)) %>% 
  select(-Day) %>% 
  group_by(Month) %>% 
  summarise(across(everything(), sd)) %>% 
  pivot_longer(-Month, values_to = "sd")


airdata <- left_join(airmean, airsd, by=c("Month", "name"))

q <- ggplot(airdata, aes(x=Month, y=mean, fill=name)) +
  geom_bar(stat="identity", position="dodge") +
  geom_errorbar(aes(ymin=mean-sd, ymax=mean+sd), position=position_dodge(width=0.9), width=0.4)

~~~

```{r, eval=F}
source("day1script.R")
q
```


