
# Day4 강의 정리 

## class 1 - 학습내용리뷰

연습문제 1 - NCBI 자료 다운로드 및 파일저장

```{r, eval=F}
library(rentrez)

## ecoli-k12.fasta
ecoli <- entrez_fetch(db = "nuccore", 
                      id = "NC_000913.3",
                      rettype = "fasta")
write(ecoli, "ecoli-k12.fasta")


## ecoli-k12.gb
ecoli <- entrez_fetch(db = "nuccore", 
                      id = "NC_000913.3",
                      rettype = "gbwithparts")
write(ecoli, "ecoli-k12.gb")


```


연습문제 2 - genbank 파일 포멧 및 GRanges 활용한 서열 추출


```{r, eval=F}
library(genbankr)
library(GenomicRanges)
library(BSgenome)


## read ecoli-k12.gb
ecoli <- readGenBank("ecoli-k12.gb")

## CDS range 추출
ecolicdsrange <- cds(ecoli)

## sequence 추출
ecoliseq <- getSeq(ecoli)
ecolicds <- getSeq(ecoliseq, ecolicdsrange)


```

연습문제 3 - plyrange 활용 기술

```{r, eval=F}
library(plyranges)

mcols(ecolicdsrange)$gene

mcols(ecolicdsrange)$gene == "ompR"
idx <- which(mcols(ecolicdsrange)$gene == "ompR")
ecolicdsrange[idx,]

ecolicdsrange %>% 
  filter(gene == "ompR")

```

product에 transcription 이라는 단어가 들어간 유전자를 찾고싶을 경우

```{r, eval=F}

ecolicdsrange %>% 
  filter(grepl("transcription", product))

```


연습문제 4 - match 함수 

```{r, eval=F}

selgenes <- c("araC",
              "sgrR",
              "leuO",
              "cra",
              "mraZ",
              "pdhR",
              "cdaR",
              "rclR",
              "betI",
              "pdeL",
              "cynR",
              "lacI")


#ecolicdsrange %>% 
#  filter(genes == selgenes) 

c(1, 2, 3, 4, 5) %in% c(2, 4)
  
mcols(ecolicdsrange)$gene %in% selgenes

ecolicdsrange %>% 
  filter(gene %in% selgenes)


```



임의의 발현데이터 생성 후 plot 그리기 


```{r, eval=F}
library(ggplot2)

ecolicdsrange %>% 
  select(gene) %>% 
  mutate(exp=rnorm(n(), 0, 1)) %>% 
  mcols %>% 
  data.frame %>% 
  ggplot(aes(x=gene, y=exp)) +
  geom_bar(stat="identity")

```


ex5)

```{r, eval=F}
celr <- readDNAStringSet("celR.fasta")
celr

ecoliseq
```


연습문제 6 - pairwiseAlignment 수행 

```{r, eval=F}
pairwiseAlignment(celr, ecoliseq)
```




## class 2 - docker based blast

파일탐색기에서 작업 디렉토리로 이동 후 주소창에서 cmd 입력. 다음 명령 수행 (컴퓨터에 docker가 설치되어 있고 데몬이 실행되고 있는 것을 가정)

Cmd 창에서 설치된 이미지를 확인하기 위해서 다음 명령 실행

```{bash, eval=F}
docker images
```

blast 이미지 다운로드 받기 위해 다음 명령 실행

```{bash, eval=F}
docker pull ncbi/blast
```

`docker images` 명령으로 다운로드된 blast 이미지 확인

기본적인 blast 실행은 query와 db 데이터가 필요함. query는 탐색을 원하는 서열이고 db는 해당 서열과 유사한 서열이 존재하는지 찾아볼 서열의 집합임. 본 강의에서는 ecoli 지놈을 db로 만들고 celR 서열을 query로 해서 blast를 수행함. 

ecoli cds 4324개 blast DB로 생성

```{r, eval=F}

## sequence for database
writeXStringSet(ecolicds, "ecolicdsseq.fasta")

## query 
# use celR.fasta

```

docker blast 실행 (명령어만 실행해서 blastn이 실행 되는지 확인하는 과정). 다음과 같은 명령어를 cmd에서 입력하면 query 등이 없다는 에러 메세지가 뜨긴 하지만 blastn 이 실행되는 것을 확인할 수있음. 

~~~
docker run --rm -v %cd%:/myhome ncbi/blast blastn 
~~~

db 만들기 (window에서는 한 줄로 입력해야함)

~~~
docker run --rm -v %cd%:/myhome -w /myhome ncbi/blast makeblastdb -in ecolicdsseq.fasta -dbtype nucl -out ecoli
~~~

blast 실행 (Query와 db 지정)

~~~
docker run --rm -v %cd%:/myhome -w /myhome ncbi/blast blastn -query celR.fasta -db ecoli -out blast_output.txt
~~~


## class 3 - Blast 출력 분석

ribosomal protein 서열을 query로 blastn 수행 

~~~
docker run --rm -v %cd%:/myhome -w /myhome ncbi/blast blastn -query ribosomalprot.fasta -db ecoli -out blast_output.txt
~~~

[blast output format](https://www.metagenomics.wiki/tools/blast/blastn-output-format-6)

~~~
docker run --rm -v %cd%:/myhome -w /myhome ncbi/blast blastn -query ribosomalprot.fasta -db ecoli -outfmt "6 qseqid sseqid pident length mismatch gapopen qstart qend sstart send evalue stitle" -out blast_output.txt
~~~


blast ooutput으로부터 원하는 서열 추출 

```{r, eval=F}
blastout <- read.delim("blast_output.txt", header = F)

## strand
hitstrand <- rep("+", nrow(blastout))
strt <- blastout$V9
ed <- blastout$V10
hitstrand[strt > ed] <- "-"

## 
#IRanges(start=s, end=e)
tmp <- strt
idx <- which(strt>ed)
strt[idx] <- ed[idx]
ed[idx] <- tmp[idx]

ir <- IRanges(start=strt, end=ed)
gr <- GRanges("K-12", ir, hitstrand)

gr <- gr %>% 
  mutate(id=blastout$V2)

rp <- getSeq(ecoliseq, gr)

```

일반적으로 blast db는 update_blastdb.pl (blast 설치시 같이 설치됨)를 사용해서 NCBI에서 직접 다운로드 받을 수 있으며 강의중에는 시스템에서 다운로드가 막혀있어 실습하지 못 했으나 다음 코드와 같이 swissprot DB 다운로드 할 수 있음. 

~~~
docker run --rm -v %cd%:/myhome -w /myhome ncbi/blast update_blastdb.pl swissprot nr nt
~~~

이후 nr database에 대해서 blastn 수행

~~~
docker run --rm -v %cd%:/myhome -w /myhome ncbi/blast blastn -query ribosomalprot.fasta -db nr -outfmt "6 qseqid sseqid pident length mismatch gapopen qstart qend sstart send evalue stitle" -out blast_output.txt
~~~


## class 4 - Bioconductor workflow 리뷰


금번 강의를 통해서 R을 활용한 데이터 분석의 기본인 Tidyverse와 바이오데이터 분석의 핵심인 Biostrings, GenomicRanges 등의 활용법에 대해서 학습했습니다. High-throughput 데이터 분석에 관한 내용은 포함되지 않았지만 위 주요 패키지들과 클래스 개념, 그리고 Bioconductor에서 제공하는 HT 데이터 분석의 기본 클래스인 [SummarizedExperiment](https://bioconductor.org/packages/release/bioc/vignettes/SummarizedExperiment/inst/doc/SummarizedExperiment.html)를 이해한다면 어렵지 않게 다양한 바이오데이터 분석을 따라서 수행할 수 있을 것입니다. 





